【裁判字號】    98,訴,845
【裁判日期】    981015
【裁判案由】    偽證
【裁判全文】
臺灣桃園地方法院刑事判決               98年度訴字第845號
公  訴  人  臺灣桃園地方法院檢察署檢察官
被      告  甲○○
上列被告因偽證案件，經檢察官提起公訴（97年度偵字第21656
號），本院判決如下：
    主  文
甲○○證人於執行審判職務之公署審判時，於案情有重要關係之
事項，供前具結，而為虛偽陳述，處有期徒刑肆月。
    事  實
一、甲○○前因多次違反毒品危害防制條例案，經本院先後以87
    年度訴字第1078號判處有期徒刑1 年6 月、92年度訴字第16
    38號判處應執行有期徒刑11月（所犯施用第一級毒品罪判處
    有期徒刑7 月，所犯施用第二級毒品罪判處有期徒刑6 月，
    合併定應執行有期徒刑11月）、92年度桃簡字第1175號判處
    有期徒刑6 月確定，上開案件嗣經接續執行後，於民國95年
    1 月11日縮短刑期假釋出監，嗣假釋經撤銷，並入監執行殘
    餘刑期，於97年7 月25日縮刑期滿執行完畢（於本案不構成
    累犯）。甲○○於95年8 月10日經警持本院核發之搜索票實
    施搜索時，向警供出毒品來源為綽號「小其」（嗣經查證為
    鄭桂玉）之女子，旋配合警方查緝，致電予門號0000000000
    號行動電話，向「小其」佯欲購毒，約使「小其」於同日下
    午3 時30分許，在桃園縣桃園市○○路56號「小其」住處樓
    下交易，並帶同警方前往該處埋伏，待鄭桂玉下樓現身之際
    ，即予指認，警方上前盤查後，當場自鄭桂玉身上手提包內
    扣得已分裝第一級毒品海洛因共22包（合計淨重2.83公克）
    ，再上樓至鄭桂玉住處搜索，扣得毒品殘渣袋34只、分裝杓
    24支等物，而查獲鄭桂玉販賣毒品犯行。嗣甲○○於臺灣桃
    園地方法院檢察署檢察官偵辦鄭桂玉前揭販賣毒品案（業經
    臺灣高等法院以97年度上訴字第4102號判處有期徒刑15年，
    嗣鄭桂玉上訴，尚未確定）時，經承辦檢察官於96年6 月27
    日及同年月29日以證人身分偵訊時，供前具結後，證稱其自
    95年1 月起即向「小其」購買海洛因、幾乎天天買、95年8
    月10日查獲當天是伊約「小其」下樓至警衛室交易海洛因等
    語，並指認鄭桂玉照片（96年6 月15日所攝彩色照片，為半
    身之正、側面照片及全身照片各1 張）堅稱即為「小其」等
    語明確，檢察官並據將鄭桂玉提起公訴。詎甲○○嗣恐指證
    鄭桂玉受累，竟基於偽證之犯意，為迴護鄭桂玉使之脫罪，
    於97年4 月1 日上午9 時20分許，在本院96年度訴字第1682
    號鄭桂玉上開販賣毒品案件審理時，以證人身分供前具結後
    ，證稱：其確有向綽號「小其」之女子購買海洛因無誤，但
    「小其」並非鄭桂玉，其不認識鄭桂玉，亦未曾向鄭桂玉購
    買過毒品等語，對於上開與鄭桂玉有無買賣海洛因等案情有
    重要關係之事項，故意為虛偽證述，惟鄭桂玉仍因販賣第一
    級毒品罪經法院判罪處刑。
二、案經臺灣桃園地方法院檢察署檢察官自動檢舉簽分偵查起訴
    。
    理  由
一、證據能力：
  (一)按被告以外之人於審判外之言詞或書面陳述，除法律有規定
    者外，不得作為證據；又被告以外之人於審判外之陳述，雖
    不符合同法第159 條之1 至第159 條之4 之規定，但經當事
    人於審判程序同意作為證據，法院審酌該言詞陳述或書面陳
    述作成時之情況，認為適當者，亦得為證據。當事人、代理
    人或辯護人於法院調查證據時，知有第159 條第1 項不得為
    證據之情形，而未於言詞辯論終結前聲明異議者，視為有前
    項之同意，刑事訴訟法第159 條第1 項、第159 條之5 分別
    定有明文。查本判決下列所引用之被告以外之人鄭桂玉於警
    詢之陳述，雖屬傳聞證據，惟被告、辯護人知有上開傳聞證
    據資料，於準備程序及審理中均表示無意見而不予爭執，且
    迄至言詞辯論終結前亦未聲明異議，審酌上揭證據資料作成
    時之情況，尚無違法不當或證明力明顯過低之瑕疵，亦認作
    為證據應屬適當，依刑事訴訟法第159 條之5 規定，認前揭
    傳聞證據資料均例外有證據能力。
  (二)次按刑事訴訟法第159 條之1 所稱得為證據之被告以外之人
    於偵查中向檢察官所為之陳述，立法者係以刑事訟法規定檢
    察官代表國家偵查犯罪、實施公訴，依法有訊問被告、證人
    、鑑定人之權，且實務運作時，偵查中檢察官向被告以外之
    人所取得之陳述，原則上均能遵守法律規定，不致違法取供
    ，其可信性甚高，為兼顧理論與實務，而對被告以外之人於
    偵查中向檢察官所為之陳述，除顯有不可信之情況者外，得
    為證據。查證人柯秉和、郭若萱於偵查中經具結後向檢察官
    所為之證述，並無顯不可信之情況，依前揭規定，具有證據
    能力。
二、被告甲○○固坦承自95年1 月起即向綽號「小其」女子購買
    海洛因，且於96年6 月27日、29日檢察官偵查中訊問時，結
    證指認鄭桂玉之前揭照片即係「小其」，嗣於本院97年4 月
    1 日上開案件審理時，供前具結後，又證稱：其確有向綽號
    「小其」之女子購買海洛因無誤，但「小其」並非鄭桂玉，
    其不認識鄭桂玉，亦未曾向鄭桂玉購買過毒品等節（見本院
    卷第35頁），並有96年6 月27日、29日檢察官偵訊筆錄、證
    人結文、同次偵訊指認之96年6 月15日鄭桂玉彩色照片3 張
    （半身正、側面、全身正面照片各1 張）、本院96年度訴字
    第1682號97年4 月1 日審判筆錄及證人結文各1 件在卷可稽
    （見95年度偵字第19120 號卷《下稱偵卷》第67、71至73、
    76至78頁，本院96年度訴字第1682號影卷《下稱本院1682號
    卷》第40至43、46至47、48頁，本院卷第24頁）。
三、被告雖矢口否認偽證犯行，辯稱：因96年6 月27日偵訊時，
    檢察官提供給伊指認的照片，外型輪廓剛好很像「小其」，
    伊是跟檢察官說輪廓很像，但伊並未確定，後來在法院作證
    時，伊見到鄭桂玉本人，伊才確定「小其」不是鄭桂玉，伊
    不認識鄭桂玉，鄭桂玉並無賣毒品給伊云云（見審訴卷第43
    頁反面，本院卷第35頁），然查：
  (一)被告於96年6 月27日檢察官偵訊時，供承：「（檢察官問：
    提示鄭桂玉照片，此人是否是你所稱向她購買毒品之小其？
    ）是，我可以確定她就是小其」等語（見偵二卷第71、72頁
    ），明確指明鄭桂玉即係所指販毒之綽號「小其」女子，並
    強調「我可以確定她就是小其」等語，被告辯稱於偵訊當時
    並未確定「小其」即係鄭桂玉云云，已難信實。
  (二)又被告於警方查獲鄭桂玉當時，事先到場指明鄭桂玉係小其
    乙節，已據證人即當時查獲之員警柯秉和、郭若萱於偵訊、
    本院該案審理時證述屬實，並均證稱：當時因監聽資訊，知
    甲○○涉犯毒品危害防制條例案罪嫌，並根據搜索票前往搜
    索甲○○，嗣搜索後，根據甲○○提供電話聯絡「小其」，
    向其表示欲購買海洛因，而待約定好交易毒品海洛因地點後
    ，甲○○即帶同警方，即至信光社區前埋伏，甲○○並指明
    「小其」外貌特徵，因而查獲在該社區一樓中庭處之鄭桂玉
    ，並自鄭桂玉手中皮包內扣得海洛因22包等語（見偵二卷第
    41至42頁，本院1682號卷第43至46、73至80頁），證人郭若
    萱更指證：「當時甲○○騎著腳踏車帶著我們過去，我們開
    車跟著甲○○，到了附近，我下車徒步跟著甲○○到小其的
    住處社區，甲○○說他先進去，看看小其有沒有在那邊等他
    ，有的話他會騎車出來告訴我們，讓我們進去抓人，我們跟
    甲○○說好之後，他就騎車進去了，接著甲○○就出來告訴
    我們，小其人在裡面，我們就進去社區，在警衛室對面停放
    機車的地方有個女人就是甲○○說的小其」等語（見本院第
    1682號卷第43頁反面），此與被告於96年6 月29日檢察官複
    訊時，所自承：「（檢察官問：你是否於95年8 月10日被台
    北市刑大搜索查獲？）是」、「（檢察官問：當天被查獲時
    你是否有約之前你向她買毒之「小其」購買毒品？）是」、
    「（檢察官問：當天如何約定？）當天約在北門國小側門附
    近『小其』住處樓下警衛室，我還跟她說好像有警察不要出
    來，但她說沒關係」、「（檢察官問：當天約定數量？）我
    和她約好買海洛因3,000 元」、「（檢察官問：至現場情形
    如何？）我到時她已經在警衛室等我，當我開門進去，警察
    就上前抓人」、「（檢察官問：之前都向她買毒？）是」情
    節相符，則被告既在鄭桂玉遭警查獲前到場，親見確認鄭桂
    玉之本人後，始向警指明即係小其，足見其所辯：於法院作
    證時始見鄭桂玉本人，才確定不是「小其」云云，顯為迴護
    鄭桂玉之詞，不可採信。
  (三)觀諸被告於臺灣台東戒治所收容時，隨身攜帶之記事簿（作
    電話簿使用，附本院1628號卷），其內「2 月2 日」之欄位
    記載「小其」之電話號碼為「0000000000」，與鄭桂玉於偵
    訊時坦承使用之電話（見偵一卷第35頁），及鄭桂玉所親自
    簽署之受搜索同意書（同上卷第5 頁）、警詢筆錄（同上卷
    第10頁、第11頁）所記載之持用電話號碼均相同，被告購毒
    之對象「小其」即為鄭桂玉，已甚明確。
  (四)又證人即當時查獲之警員柯秉和、郭若萱於偵訊、本院該案
    審理時所證，因被告提供其購買毒品之上游有一名綽號「小
    其」女子，即由被告電話聯絡「小其」，向其表示欲購買海
    洛因，而待約定好交易毒品海洛因地點之後，帶同警方即至
    信光社區前埋伏，而根據被告指明「小其」之外貌特徵，與
    在該社區外即見一樓中庭停放機車處之鄭桂玉外貌特徵相符
    因而盤查查獲，並自鄭桂玉手持皮包內扣得海洛因22包等節
    （同上卷頁），並有查獲當日之搜索、扣押筆錄在卷可稽（
    見偵一卷第5 至9 頁），是當時警員二人確因被告之供述，
    而當場查獲鄭桂玉並扣得上開毒品。足徵鄭桂玉與被告於電
    話中達成毒品交易3,000 元之意思合致，相約見面交付毒品
    與金錢，鄭桂玉因而在前述約定之地點，隨身攜帶22包海洛
    因為警查獲，事實已臻明確。
  (五)綜上各情，足徵被告於本院96年度訴字第1682號案件被告鄭
    桂玉案件審理時所為上開證述，顯非真實，乃意欲迴護鄭桂
    玉，故為虛偽陳述甚明。
  (六)按證人因恐陳述致自己受刑事訴追或處罰者，得拒絕證言；
    證人有此情形者，法院應告以得拒絕證言，刑事訴訟法第18
    1 條、第186 條第2 項固有明定。證人此項拒絕證言權，與
    被告之緘默權，同屬不自證己罪之特權，為確保證人此項權
    利，刑事訴訟法第186 條第2 項規定，法官或檢察官有告知
    證人之義務；如法官或檢察官未踐行此項告知義務，而告以
    具結之義務及偽證之處罰並命朗讀結文後具結，將使證人陷
    於如前述之抉擇困境，無異剝奪證人此項拒絕證言權，強迫
    其作出讓自己入罪之陳述，違反不自證己罪之原則，自係侵
    犯證人此項權利。然上開法文所定之拒絕證言權，係在證人
    之犯罪行為，尚未受追訴、處罰前，始得有之（最高法院96
    年度台上7239號判決意旨參照），是以證人於法院作證時，
    就自己所涉犯罪行為，業經法院判決罪刑確定，則既無因該
    證述使其自陷於刑事追訴或處罰之可能，應無上開得拒絕證
    言權之適用，法院於其作證前，自無告知其拒絕證言權之餘
    地。查，被告於97年4 月1 日本院該案審理時，所證述關於
    自95年1 月起至小其遭查獲止，向小其購買海洛因施用之情
    節，固然涉及被告自己施用第一級毒品犯罪，然此犯罪行為
    ，業經本院於95年9 月29日以95年度訴字第1747號判決有期
    徒刑7 月，並於同年11月2 日確定，有被告之臺灣高等法院
    被告前案紀錄表在卷可稽，復為被告自承在卷（見本院卷第
    31頁反面），足見被告於97年5 月1 日本院該案審理時，就
    自己所涉施用第一級毒品犯罪行為，業經法院判決罪刑確定
    ，其證述已無自陷刑事追訴或處罰之可能，即無上開得拒絕
    證言權之適用，法院於其作證前，自毋庸告知拒絕證言權，
    允宜敘明。
四、核被告甲○○所為，係犯刑法第168 條之偽證罪。爰審酌被
    告於本院前開案件審理作證時，就案情重要事項故為虛偽之
    證言，對國家司法權之行使產生重大危害，惡性非輕，暨其
    前有殺人、違反肅清煙毒條例、毒品危害防制條例等多次犯
    罪前科紀錄，有臺灣高等法院被告前案紀錄表在卷可稽，素
    行非佳等一切情狀，量處如主文所示之刑。又被告所犯刑法
    第168 條之偽證罪，其法定刑為7 年以下有期徒刑，尚無刑
    法第41條第1 項諭知易科罰金標準之適用，應併指明。
據上論斷，應依刑事訴訟法第299 條第1 項前段，刑法第168 條
，判決如主文。
本案經檢察官陳仁傑到庭執行職務。
中    華    民    國    98    年    10    月    15    日
                  刑事第九庭  審判長  法  官  吳為平
                                      法  官  林玉蕙
                                      法  官  蘇琬能
以上正本證明與原本無異。
如不服本判決應於收受判決後10日內向本院提出上訴書狀，並應
敘述具體理由。其未敘述上訴理由者，應於上訴期間屆滿後20日
內向本院補提理由書( 均須按他造當事人之人數附繕本) 「切勿
逕送上級法院」。
                                      書記官  何伊羚
中    華    民    國    98    年    10    月    15    日
附錄本案論罪科刑法條：
中華民國刑法第168條（偽證罪）
於執行審判職務之公署審判時或於檢察官偵查時，證人、鑑定人
、通譯於案情有重要關係之事項，供前或供後具結，而為虛偽陳
述者，處 7 年以下有期徒刑。


司法院資訊處製作；財團法人民間司法改革基金會備份。
